【裁判字號】    99,消債抗,33
【裁判日期】    990419
【裁判案由】    聲明異議(消債)
【裁判全文】
臺灣板橋地方法院民事裁定            99年度消債抗字第33號
抗  告  人  甲○○
上列當事人間消費者債務清理事件，抗告人對於民國99年1月25
日本院98年度執事聲字第182號所為之聲明異議之裁定提出抗告
，本院裁定如下：
    主  文
抗告駁回。
抗告費用新臺幣壹仟元由抗告人負擔。
    理  由
一、本件抗告意旨略以：
（一）基於抗告人積欠大筆債務，實係出於擔任他人保人，故積
      欠債務絕大部分乃係保證債務，然抗告人為表最大清償誠
      意，乃依各債務保證人人數不同，而將全部債權人分為三
      部分，以下分列之：
   1、玉山商業銀行股份有限公司、臺灣銀行股份有限公司、臺
      灣新光商業銀行股份有限公司及民間債權人黃宇峻，此部
      分抗告人為主債務人（下稱Ａ部分）。
   2、新裕資產管理股份有限公司、良京實業股份有限公司、順
      益汽車股份有限公司，此部分抗告人為保證人，保證人人
      數為3人（下稱Ｂ部分）。
   3、台新商業銀行股份有限公司、大眾商業銀行股份有限公司
      ，此部分抗告人為保證人，保證人人數為2人（下稱Ｃ部
      分）。
（二）次列抗告人債務清償計算如下：
   1、Ａ部分債權人本金總和為新臺幣（下同）590,070元；本
      利總和為723,362元；依債務人更生方案，8年後共計清償
      590,112元，計算清償本金比例為100%，清償本利和比例
      為81.58%。
   2、Ｂ部分債權人本金總和按保證人人數平均計算後，抗告人
      應負擔部分為517,432元；本利總和按保證人3人平均計算
      後，抗告人應負擔部分為1,075,728元；依債務人更生方
      案，8年後共計清償517,440元，計算清償本金比例為100%
      ，清償本利和比例為48.1%。
   3、Ｃ部分債權人本金總和按保證人2人平均計算後，抗告人
      應負擔部分為572,707元；本利總和按保證人2人平均計算
      後，抗告人應負擔部分為909,713元；依債務人更生方案
      ，8年後共計清償572,736元，計算清償本金比例約為100%
      ，清償本利和比例為62.96%。
（三）且查，債權人新裕資產管理股份有限公司之債權本金為20
      9,298 元，本利和則為404,229 元，利息部分即高達
      194,93 1元，利息部分占其總債權金額之比例為48.22 ％
      ；債權人良京實業股份有限公司之債權本金為250,787 元
      ，本利和則為708,257 元，利息部分即高達457,470 元，
      利息部分占其總債權金額之比例為64％；債權人順益汽車
      股份有限公司之債權本金為1,092,210 元，本利和則為
      2,114,699 元，利息部分即高達1,022,489 元，利息部分
      占其總債權金額之比例為48.35 ％，足見Ｂ部分債權人，
      利息所占比例之高，並予說明。
（四）綜上所述，鈞院98年度司執消債更字第530 號所為認可之
      更生方案，實已足清償全體債權人之債權本金至100%，而
      原裁定計算所得三部分之受償比例最大差距達33.48%，實
      系由於相對人利息過高所致，且系爭更生方案之計算基準
      均已足使各債權人之債權本金獲得完全受償，其計算基準
      並無不同，況抗告人實已按最大清償能力，避免差別待遇
      ，以提出公平之更生方案，何來原裁定所稱「債務人對於
      債權人中之一人或數人允許額外利益，情節重大」云云？
      為此爰依法提出抗告，聲明請求廢棄原裁定。
二、按為使負債務之消費者得依本條例所定程序清理其債務，以
    調整其與債權人及其他利害關係人之權利義務關係，保障債
    權人之公平受償，謀求消費者經濟生活之更生，進而健全社
    會經濟之發展，特制定本條例；又債務人有薪資、執行業務
    所得或其他固定收入之情形下，法院認更生方案之條件公允
    者，得不經債權人會議可決，逕依債務人之聲請或依職權以
    裁定認可更生方案，消費者債務清理條例第1條、第64條第1
    項分別定有明文。故消費者債務清理條例之制定既係為使負
    債務之消費者得依本條例所定程序清理其債務，保障債權人
    之公平受償，以謀求消費者經濟生活之更生，則在債務人有
    薪資、執行業務所得或其他固定收入之情形下，依上開條例
    之規定，除有同條例第63條第1項、第64條第2項之情形外，
    法院自得斟酌債務人之資力狀況、債務人所提更生方案之還
    款成數及是否有浪費之情事、債務人實際生活上有無特殊困
    難等情狀而為更生方案之條件是否為公允之審認，並逕依債
    務人之聲請或依職權以裁定認可更生方案，惟若債務人所提
    更生方案之條件非屬公允者，法院自不得准許，合先敘明。
三、再按債務人有虛報債務、隱匿財產，或對於債權人中之一人
    或數人允許額外利益，情節重大者，法院應不認可更生方案
    ，本條例第63條第1項第9款定有明文。經查：
（一）本院司法事務官於98年11月27日逕予認可之更生方案裁定
      中，將全部債權人區分為3 部分，分別為：
   1、債權人玉山商業銀行股份有限公司、臺灣銀行股份有限公
      司、新光商業銀行股份有限公司、民間債權人黃宇峻等，
      各該債權人之債權本金分別為85,725元、33,531元、135,
      139元、35,675元、300,000元，合計590,070元，清償金
      額為每月6,147元。
   2、債權人新裕資產管理股份有限公司、即異議人良京實業股
      份有限公司、順益汽車股份有限公司等，此部分之債權計
      有主債務人及保證人3人，債權本金分別為209,298元、25
      0,787元、1,092,210元，合計1,552,295元，而債務人僅
      須負擔3分之1，故債務人之負擔額為517,432元，此部分
      之債權每月清償額為5,390元。
   3、債權人台新商業銀行股份有限公司、大眾商業銀行股份有
      限公司等，此部分之債權計有主債務人及保證人2人，債
      權本金分別為928,172元、217,241元，合計1,145,413元
      ，而債務人僅須負擔2分之1，故債務人之負擔額為572,70
      7元，此部分之債權每月清償額為5,966元。
（二）惟查，債權人良京實業股份有限公司於98年6 月30日向本
      院民事執行處司法事務官所陳報之債權，原係訴外人台東
      區中小企業銀行股份有限公司（下稱台東區中小企業銀行
      ）對債務人甲○○之本票債權，經訴外人台東區中小企業
      銀行將債權讓與良京實業股份有限公司，並據其提出債權
      讓與證明書、公告報紙、臺灣桃園地方法院93年度票字第
      6879號裁定暨確定證明書等件影本為證。惟觀諸良京實業
      股份有限公司所提之上開本票裁定，訴外人台東區中小企
      業銀行係執有債務人甲○○於92年4 月8 日單獨簽發之本
      票，並無其他共同發票人，是本院民事執行處司法事務官
      於98年11月27日逕予認可之更生方案裁定之附表中，關於
      良京實業股份有限公司主債務人保證人合計3 人之記載，
      顯有違誤。是良京實業股份有限公司之受償比例既與他債
      權人受償比例不盡相同，顯與消費者債務清理條例在於避
      免差別待遇，以使全體債權人獲得一致性與平等性受償之
      立法意旨有違，揆諸上開說明，本件更生方案既有消費者
      債務清理條例第63條第1 項第9 款之事由，依法自不得依
      職權逕為債務人更生方案之認可。
四、綜上所述，本院98年度司執消債更字第530 號裁定逕認抗告
    人所提更生方案之條件合理公允而予以認可，即有未當，該
    裁定所認可之更生方案實有重為審酌之必要。從而本院98年
    度執事聲字第182 號裁定廢棄前開裁定所認可之更生方案，
    自無不當。抗告意旨指摘本院98年度執事聲字第182 號裁定
    不當，求為廢棄，為無理由，應予駁回。
五、據上論結，本件抗告為無理由，依消費者債務清理條例第15
    條，民事訴訟法第495 條之1 第1 項、第449 條第1 項、第
    95條、第78條，裁定如主文。
中    華    民    國    99    年    4     月    19    日
                  民事第二庭  審判長法  官   陳麗玲
                                    法  官   李行一
                                    法  官   張谷輔
以上正本證明與原本無異。
本裁定不得抗告。
中    華    民    國    99    年    4     月    20    日
                                    書記官   郭群裕

司法院資訊處製作；財團法人民間司法改革基金會備份。
